【裁判字號】    99,訴,1976
【裁判日期】    991230
【裁判案由】    毒品危害防制條例
【裁判全文】
臺灣臺北地方法院刑事判決              99年度訴字第1976號
公  訴  人  臺灣臺北地方法院檢察署檢察官
被      告  張吉勝
上列被告因毒品危害防制條例案件，經檢察官提起公訴（99年度
毒偵緝字第331、332、333 號），嗣於本院準備程序中，被告就
被訴事實為有罪之陳述，經告以簡式審判之要旨，並聽取當事人
意見後，本院合議庭裁定由受命法官獨任進行簡式審判程序，本
院判決如下：
    主  文
張吉勝施用第二級毒品，累犯，處有期徒刑伍月；又施用第一級
毒品，累犯，處有期徒刑柒月；又施用第二級毒品，累犯，處有
期徒刑伍月，扣案含第二級毒品甲基安非他命成分之白色透明結
晶壹袋（驗餘淨重零點零伍參捌公克）沒收銷燬之，包裝上開毒
品所用之包裝袋壹只、吸食器壹組及鏟管壹支均沒收；又施用第
一級毒品，累犯，處有期徒刑柒月；又施用第二級毒品，累犯，
處有期徒刑伍月。應執行有期徒刑壹年陸月，扣案含第二級毒品
甲基安非他命成分之白色透明結晶壹袋（驗餘淨重零點零伍參捌
公克）沒收銷燬之，包裝上開毒品所用之包裝袋壹只、吸食器壹
組及鏟管壹支均沒收。
    事  實
一、張吉勝前於民國87年間因施用毒品案件，經本院以87年度毒
    聲字第34號裁定送觀察、勒戒後，認無繼續施用毒品傾向，
    由臺灣臺北地方法院檢察署檢察官於87年6 月15日以87年度
    偵字第10748 號為不起訴處分確定；又於91年間因施用毒品
    案件，經本院以91年度毒聲字第1088號裁定令入勒戒處所觀
    察、勒戒，因認有繼續施用之傾向，經本院以91年度毒聲字
    第1997號裁定令入戒治處所施以強制戒治，於92年4 月15日
    停止戒治處分出監，刑責部分經臺灣高等法院以92年度上訴
    字第1048號判決各判處有期徒刑7月、8月，應執行有期徒刑
    1年2月確定；復因違反槍砲彈藥刀械管制條例案件，經本院
    以91年度訴字第699號判決判處有期徒刑1年6 月確定，再因
    竊盜案件，經本院以91年度簡上字第332 號判決判處有期徒
    刑6月確定，上開3 案件，經本院以93年度聲字第407號裁定
    應執行有期徒刑2 年10月確定，於94年10月19日假釋出監，
    並於95年3 月27日假釋期滿未經撤銷而以執行完畢論。又因
    違反槍砲彈藥刀械管制條例案件，經臺灣板橋地方法院以97
    年度簡字第5415號判決判處有期徒刑6月確定，於98年6月18
    日縮刑期滿執行完畢。再於99年間，因違反槍砲彈藥刀械管
    制條例案件，經本院以99年度訴字第1471號判決判處應執行
    有期徒刑3年，併科罰金新臺幣6萬元，及因施用毒品案件經
    本院分別以99年度易字第1699號及99年度易字第2154號各判
    處應執行有期徒刑9月及1年（此部分不構成累犯）。詎張吉
    勝仍不知悔改，復基於施用第二級毒品之犯意，先於99年 1
    月25日，在臺北縣新店市（已改制為新北市新店區○○○路
    680巷內工地，施用第二級毒品安非他命，嗣為警於同年月2
    8 日查獲；又分別基於施用第一級毒品及第二級毒品之犯意
    ，於99年5月20日下午2時許為警查獲採尿時起回溯24小時內
    某時，施用第一級毒品海洛因，及於同日凌晨3、4時許，將
    自己所駕車輛停靠在臺北縣新店市（已改制為新北市新店區
    ○○○路上，使用該次扣案之吸食器及鏟管，施用第二級毒
    品安非他命，嗣經警查獲並扣得其所有供其該次施用含第二
    級毒品甲基安非他命成分之白色透明結晶壹袋（不含包裝袋
    ，驗餘淨重0.0538公克）、吸食器1組、鏟管1支；再分別基
    於施用第一級毒品及第二級毒品之犯意，於99年8月13日凌
    晨零時30分查獲前24小時內某時及96小時內某時，分別在不
    詳地點施用第一級毒品海洛因與第二級毒品安非他命。上開
    各次查獲後，均經警採集其尿液送驗後，均呈各所施用毒品
    之陽性反應，因悉上情。
二、案經臺北縣政府警察局中和第二分局報告臺灣板橋地方法院
    檢察署檢察官呈請臺灣高等法院檢察署令轉臺灣臺北地方法
    院檢察署檢察官偵查、臺北縣政府警察局新店分局報告臺灣
    臺北地方法院檢察署檢察官偵查、臺北市政府警察局南港分
    局報告臺灣士林地方法院檢察署檢察官呈請臺灣高等法院檢
    察署轉令轉臺灣臺北地方法院檢察署檢察官偵查起訴。
    理  由
一、本件被告張吉勝所犯非死刑、無期徒刑或最輕本刑有期徒刑
    3 年以上之罪，亦非高等法院管轄第一審案件，且於準備程
    序進行中，被告先就被訴事實為有罪之陳述，經告知被告簡
    式審判程序之旨，並聽取檢察官、被告之意見後，本院合議
    庭裁定由受命法官進行簡式審判程序，是本件之證據調查，
    依刑事訴訟法第273條之2規定，不受同法第159條第1項、第
    161條之2、第161條之3、第163條之1及第164條至第170條規
    定之限制，合先敘明。
二、訊據被告對於上開事實均坦承不諱（見本院99年12月23日準
    備程序及當日審判筆錄），99年1 月28日為警查獲部分，有
    台灣檢驗科技股份有限公司99年2 月22日濫用藥物尿液檢驗
    報告附卷可稽（見臺灣板橋地方法院檢察署99年度毒偵字第
    1218號卷第30頁）；99年5 月20日為警查獲部分，有台灣檢
    驗科技股份有限公司99年6月8日濫用藥物尿液檢驗報告在卷
    可憑（見臺灣臺北地方法院檢察署99年度毒偵字第2058號卷
    第83頁），復有扣案白色透明結晶壹袋1 袋可佐，經鑑驗結
    果，該白色透明結晶確檢出第二級毒品甲基安非他命成分（
    不含包裝袋，驗餘淨重0.0538公克），有具專門鑑定毒品能
    力之交通部民用航空局航空醫務中心99年6 月14日航藥鑑字
    第0993874號毒品鑑定書附卷可考（同上卷第87頁）；99年8
    月13日為警查獲部分，則有台灣尖端先進生技醫藥股份有限
    公司99年8 月27日濫用藥物檢驗報告附卷可憑（見臺灣士林
    地方法院檢察署99年度毒偵字第1934號卷第14頁）。足認被
    告任意性自白均與事實相符，本件被告上開施用第一、二級
    毒品犯罪之事證明確，犯行均堪認定。
三、按92年7月9日修正公布之毒品危害防制條例，自93年1月9日
    施行。其中第20條、第23條將施用毒品之刑事處遇程序，區
    分為「初犯」及「5年內再犯」、「5年後再犯」。依其立法
    理由之說明：「初犯」，經觀察、勒戒或強制戒治後，應為
    不起訴處分或不付審理之裁定；「5 年內再犯」者，因其再
    犯率甚高，原實施之觀察、勒戒及強制戒治既已無法收其實
    效，爰依法追訴或裁定交付審理。至觀察、勒戒或強制戒治
    執行完畢釋放後，「5 年後再犯」者，前所實施之觀察、勒
    戒或強制戒治已足以遮斷其施用毒品之毒癮，為期自新及協
    助其斷除毒癮，仍適用「初犯」規定，始應先經觀察、勒戒
    、強制戒治之程序。從而依該次修正後之規定，僅限於「初
    犯」及「5 年後再犯」二種情形，應先經觀察、勒戒或強制
    戒治之程序，此乃該條例第10條之例外規定。倘被告於5 年
    內已再犯，經依法追訴處罰，縱其第3次（或第3次以上）再
    度施用毒品之時間，在初犯經觀察、勒戒或強制戒治執行完
    畢釋放5年以後，因與單純之「5年後再犯」之情形有別，不
    合於「5年後再犯」之例外規定；且因已於「5年內再犯」，
    顯見其再犯率甚高，原實施觀察、勒戒或強制戒治，已無法
    收其實效，即應回歸原則性規定，由檢察官逕行起訴，依該
    條例第10條處罰（最高法院96年度臺非字第236 號判決意旨
    及97年度第5 次刑事庭會議決議參照）。經查，被告有如事
    實欄所示施用毒品紀錄，有臺灣高等法院被告前案紀錄表在
    卷可按，揆諸前開規定及說明，被告所為本件施用毒品各犯
    行，並無「初犯」規定之適用，而應直接訴追處罰。
四、按海洛因及甲基安非他命分別為毒品危害防制條例第2條第2
    項第1款、第2款明定之第一級、第二級毒品。核被告所為，
    係犯毒品危害防制條例第10條第1 項之施用第一級毒品罪，
    及同條第2項之施用第二級毒品罪。被告99年5月20日為警查
    獲該次施用前後持有前、後持有第二級毒品甲基安非他命之
    行為，為該次施用該毒品之行為所吸收，不另論罪。被告所
    犯上開5 罪，其犯意各別，行為互殊，應予分論併罰。查被
    告有如事實欄所示刑之宣告及執行完畢情形，有臺灣高等法
    院被告前案紀錄表在卷可考，其於98年6 月18日有期徒刑執
    行完畢後，5 年內故意再犯本件有期徒刑以上之罪，為累犯
    ，應依刑法第47條第1 項規定加重其刑。爰審酌被告前因施
    用毒品，歷經觀察、勒戒程序，並經追訴審判，惟仍未能完
    全戒絕毒癮，復再犯本件施用毒品罪，其施用毒品對於社會
    秩序固有間接之影響，惟本質上尚屬自我戕害行為，暨被告
    之素行、生活狀況、智識程度、犯後坦承犯行之態度等一切
    情狀，就所犯5 罪分別量處如主文所示之刑，並定應執行刑
    。扣案查獲之第二級毒品甲基安非他命（不含包裝袋，驗餘
    淨重0.0538公克），應依毒品危害防制條例第18條第1 項前
    段規定沒收銷燬；另包裝上開毒品之包裝袋1 只，係被告所
    有供其盛裝毒品免於毒品遭受潮濕、逸漏之用，又扣案之吸
    食器1組及鏟管1支，係被告所有供施用海洛因用，均屬被告
    所有供犯罪所用之物，爰依刑法第38條第1項第2款規定沒收
    。至被告分於99年1月25日及同年5月20日為警查獲時，扣案
    所謂「安非他命殘渣袋」各1 只，因無證據證明內有毒品安
    非他命，又非義務沒收之物，爰不另為沒收之諭知，併此敘
    明。
據上論斷，應依刑事訴訟法第273條之1第1項、第299條第1 項前
段，毒品危害防制條例第10條、第18條第1 項前段，刑法第11條
前段、第47條第1項、第51條第5款、第9款、第38條第1項第2 款
，判決如主文。
本案經檢察官黃碧玉到庭執行職務。
中    華    民    國    99    年    12    月    30    日
                        刑事第十四庭  法  官  賴武志
以上正本證明與原本無異。
如不服本判決應於收受送達後10日內向本院提出上訴書狀，並應
敘述具體理由；其未敘述上訴理由者，應於上訴期間屆滿後20日
內向本院補提理由書（均須按他造當事人之人數附繕）「切勿逕
送上級法院」。
                                      書記官  劉麗英
中    華    民    國    99    年    12    月    30    日
附錄本案論罪科刑法條全文
毒品危害防制條例第10條：
施用第一級毒品者，處6月以上5年以下有期徒刑。
施用第二級毒品者，處3年以下有期徒刑。

司法院資訊處製作；財團法人民間司法改革基金會備份。
